臺灣新竹地方法院民事簡易判決　　　　100年度竹簡字第178號
原　　　告　李秀玉
被　　　告　黃志謙
上列當事人間返還所有物事件，本院於民國100 年4 月20日辯論
終結，判決如下：
    主  文
原告之訴駁回。
訴訟費用由原告負擔。
    事實及理由
貳、實體方面：
一、原告方面：
(一)、兩造原為男女朋友，且有意結成連理，民國94年1 月28日被
    告出資購買車牌號碼3988-HK 號賓士汽車（下簡稱系爭汽車
    ）贈與原告，並登記予原告名下，兩造遂於同年5 月7 日訂
    立婚約，然被告於訂婚後稍不如意，輒拍案怒，甚至對原
    告拳腳相向，經臺灣新竹地方法院檢察署99年度偵字第2544
    號偵查起訴，兩造交惡已無結為連理必要。兩造關係尚未決
    裂前即97年9 月間，被告向原告佯稱欲借用系爭車輛，原告
    將該車開至新竹市○○路132 巷17號被告住處，交予被告使
    用，迄今多次催促被告返還，被告均置之不理，原告同時向
    臺灣新竹地方法院檢察署對被告提出侵占刑事告訴，經臺灣
    新竹地方法院檢察署98年度偵字第2544號偵查，原告顧及雙
    方仍為未婚夫妻，只要被告返還車輛，原告即不追究，該案
    不起訴後，被告仍不返還該車，迄今仍占為己用，且交通違
    規罰單需由原告繳付，該車逾檢驗期限已遭監理單位註銷車
    籍，原告以起訴狀送達為終止雙方使用借貸之意思表示，雙
    方使用借貸關係已不存在，被告對系爭車輛，顯為無權占有
    ，原告爰依民法第767 條規定請求被告返還系爭汽車。
(二)、對被告抗辯之陳述：
    被告有說要贈送給原告，系爭汽車貸款由原告共繳納67、68
    萬元。車子剛買來的時候都是原告在使用，但每天接被告兒
    子上下學，97年9 月之後就都是被告在使用。訂婚被告除了
    車子，還送給原告鑽戒、金飾，鑽戒原告已經還給被告了，
    金飾原告也賣掉錢還給被告了。原告希望被告把67、8 萬元
    返還原告，還有稅單、罰單繳清，原告就可以將車子過戶給
    被告。
(三)、訴之聲明：
  1.被告應將車牌號碼3988-HK 號自小客車壹輛返還原告。
  2.訴訟費用由被告負擔。
二、被告方面：
(一)、車子是被告出資購買的，沒有返還原告必要。買車當時有幫
    朋友作保人，因為車子登記在被告名下怕會被查扣，所以登
    記在原告名下。兩造94年訂婚，是買車以後才訂婚，被告買
    車子沒有要送給原告，買車是因為被告原來的車子舊了。車
    子是被告拿去貸款的，後來原告把貸款餘額還掉，原告總共
    付了67、8 萬元，但是錢有些是原告的，因為訂婚之後原告
    住在被告家兩年，且每個月被告跟拿5 萬元，原告曾透過朋
    友說要把車子還被告。
(二)、答辯聲明：
    原告之訴駁回。
三、兩造不爭執之事實：
    兩造原為未婚夫妻關係，系爭汽車係由被告出資購買，登記
    原告名下，系爭汽車曾由原告繳納67、8 萬元貸款。
四、兩造爭執要點：
(一)、系爭汽車是否被告贈與原告？
(二)、原告請求被告返還系爭汽車是否有理由？
五、法院之判斷：
(一)、系爭汽車是否被告贈與原告？
  1.按當事人締結贈與契約，對於契約必要之點，即贈與標的物
    之意思表示必須一致，否則，即難謂贈與契約業已成立（最
    高法院91年台上第1520號裁判意旨參照）。贈與係指因當事
    人一方以自己之財產為無償給與於他方之意思表示，經他方
    允受而生效力之契約，民法第406 條規定甚明，是以必須當
    事人一方有以財產為無償給與他方之要約，經他方承諾者，
    始足當之，即當事人雙方就贈與契約內容意思表示合致者，
    贈與契約始克成立（最高法院85年台上第518 號裁判意旨參
    照）。
  2.經查，被告於偵訊中陳稱：因與李秀玉係未婚夫妻所以將車
    子登記在李秀玉名下等語（見臺灣新竹地方法院檢察署98年
    度偵字第7873號偵查卷第24頁）；於本院審理中亦陳述：是
    買車以後才訂婚的等語（見本院卷第22頁）。原告李秀玉於
    偵訊陳稱：車款由黃志謙全額支付，他在訂婚前，買了這部
    車子，就登記在我名下，我就認為這是訂婚禮物，是黃志謙
    自己說要登記在我名下等語（見臺灣新竹地方法院檢察署98
    年度偵字第7873號偵查卷第25頁）；於本院審理中亦陳述：
    他有車子要送給我，訂婚他除了車子還送給我鑽戒、金飾等
    語（見本院卷第22頁）。由上以觀，足認被告因與原告訂婚
    而贈與系爭汽車予原告，並將系爭汽車登記原告名下，及交
    付原告使用，被告辯稱並未贈與系爭汽車予原告云云，不足
    為憑。
(二)、原告請求被告返還系爭汽車是否有理由？
  1.按動產物權之讓與，非將動產交付，不生效力。但受讓人已
    占有動產者，於讓與合意時，即生效力。讓與動產物權，而
    讓與人仍繼續占有動產者，讓與人與受讓人間，得訂立契約
    ，使受讓人因此取得間接占有，以代交付。讓與動產物權，
    如其動產由第三人占有時，讓與人得以對於第三人之返還請
    求權，讓與於受讓人，以代交付。民法第761 條定有明文。
    次按依民法第761 條第1 項前段規定，動產物權之讓與，非
    將動產交付，不生效力，此之所謂交付，非以現實交付為限
    ，如依同條第1 項但書及第2 項、第3 項規定之簡易交付，
    占有改定及指示交付，亦發生交付之效力，此項規定於汽車
    物權之讓與，亦有適用（最高法院70年台上第4771號裁判意
    旨參照）。汽車為動產，依民法第761 條第1 項規定，其物
    權之讓與以交付為生效要件。在監理機關所為過戶，屬於行
    政上之監理事，不生物權移轉之效力（最高法院71年台上第
    3923號裁判意旨參照）。查有關車輛之管制檢驗及變更登記
    等，須經公路監理機關之登記，並以發給行車執照記載之車
    主為準，固屬實在，第以車輛為動產，其所有權之讓與，依
    民法第761 條第1 項規定，仍因交付而生效（最高法院72年
    台上第1933號裁判意旨參照）。
  2.被告於本院審理中稱：原告曾透過朋友說要把車子還我等語
    （見本院卷第22頁反面）；於偵訊中則稱：李秀玉車子證件
    、資料，在98年8 月20多日，拿到我朋友那邊透過我朋友轉
    交給我，要我辦理過戶等語（見前開偵查卷第22頁反面）。
    原告於偵查中則陳述：關於車子所有資料我拿去他朋友，是
    因為黃志謙透過朋友跟我要求，要我把車子所有資料還給他
    ，黃志謙就不會來找我麻煩，所以我說可以，甚至說可以把
    車子過戶給他，他還跟我要車子操作手冊，我也說操作手冊
    在車子內。我跑去竹東華南銀行問，襄理跟我說車子已經是
    銀行財產，車子不能動，也無法過戶或註銷，銀行說要把房
    子貸款利息全部繳清才能過戶，現在銀行說房子正在三拍。
    97 年9月，當時因為我們是未婚夫妻，他說他要開，我將車
    子開到他家，將車子交給他，那時是我自願交車子給他，但
    是後來，黃志謙開這部車違規的罰單都寄到我家，要我去繳
    ，所以我才告他侵占該輛汽車，因為我認為車子已經還給他
    了，為何還要造成我生活上困擾。我是想要把車過戶還給黃
    志謙，不過因有民事問題所以一直無法過戶，導致現在違規
    罰單都寄給我，結婚的東西包括該輛車子，如果黃志謙都要
    拿回去，他都可拿回去，我沒有意見，但是我作保的民事部
    分希望解決。我幫他作保，造成我的財產帳戶現在都被凍結
    ，但是因為我是車子所有權人，我也無法將車子過戶給他過
    戶等語（見98年度偵字第7873號偵查卷第22至25頁）。原告
    於本院審理中亦陳稱：鑽戒我已經還給他了，金飾我也賣掉
    錢還給他了。我希望他把67、8 萬元還我，還有稅單、罰單
    繳清，我就可以將車子過戶給他等語（見本院卷第22頁反面
    ）。足認兩造嗣後發生糾紛後，原告已將訂婚之物品包含金
    飾、鑽戒返還被告，且原告亦認已將系爭汽車返還被告，僅
    因該車另有債務等問題無法辦理過戶。依前開說明，系爭汽
    車既已於97年9 月間由原告交付被告占有使用，98年8 月間
    原告將系爭汽車證件、資料經由他人轉交被告辦理過戶，原
    告亦稱其已將汽車返還被告，依前開說明，原告原已將系爭
    汽車交付被告占有，嗣原告同意將系爭汽車所有權返還而讓
    與被告時，系爭汽車即已生讓與所有權予被告之效力，並不
    以辦理汽車過戶登記為必要。綜上以觀，原告既已將系爭汽
    車所有權讓與返還被告，本件原告再依民法第767 條前段規
    定請求被告返還系爭汽車，即無理由。
(三)、綜上所述，原告依民法第767 條前段規定請求被告返還系爭
    汽車，為無理由，應予駁回。
六、兩造其餘之攻擊或防禦方法及提出之證據，經本院斟酌後，
    認為均不足以影響本判決之結果，自無逐一詳予論駁之必要
    ，併此敘明
七、結論：原告之訴為無理由，依民事訴訟法第78條，判決如主
    文。
中    華    民    國   100    年    4     月    29    日
                  新竹簡易庭    法  官  林麗玉
以上正本係照原本作成。
如對本判決上訴，須於判決送達後 20 日內向本院提出上訴狀。
如委任律師提起上訴者，應一併繳納上訴審裁判費。
中    華    民    國   100    年    4     月    29    日
                                書記官  鄧雪怡